臺灣高等法院高雄分院刑事判決　　　　　九十一年度上訴字第一六四五號
　　上　訴　人
　　即　被　告　乙○○
右上訴人因違反毒品危害防制條例案件，不服臺灣高雄地方法院九十一年度訴字第一
０一二號中華民國九十一年八月十五日第一審判決（起訴案號：臺灣高雄地方法院檢
察署九十一年度毒偵字第八二四號；併辦案號：同署九十一年度偵字第三０二三號）
，提起上訴，本院判決如左：
      主      文
原判決撤銷。
乙○○連續施用第一級毒品，處有期徒刑壹年。扣案殘留有第一級毒品海洛因殘渣袋
壹個、已注射之針筒及吸管各壹支，均沒收銷燬之。
      事      實
一、乙○○前曾於民國八十八年四月間，因施用毒品而違反毒品危害防制條例案件，
    經依原審以八十八年度毒聲字第三○七五號刑事裁定送觀察、勒戒後，認有繼續
    施用毒品之傾向，復經原審以八十八年度毒聲字第三四四五號刑事裁定令入戒治
    處所施以強制戒治一年，戒治期間，交付保護管束，又經原審以八十八年度毒聲
    字第六九○四號刑事裁定停止戒治，即於八十九年五月十二日交付保護管束期滿
    後，由臺灣高雄地方法院檢察署檢察官於八十九年五月二十四日以八十九年度戒
    毒偵字第六一二號不起訴處分確定。詎乙○○猶仍無法戒除毒癮，竟於五年內，
    基於概括之犯意，復自九十年十二月上旬某日起，至九十一年二月三日中午十二
    時許止（不包含甲權力拘束之時間），連續在高雄市前鎮區鎮○○街三九五巷十
    五號四樓之三住處及其他不詳處所，施用第一級毒品海洛因多次。先於九十一年
    一月八日下午五時許，在高雄市前鎮區鎮○○街三九五巷十五號四樓之三住處，
    為警持票執行拘提而查獲；嗣於九十一年二月四日下午一時四十分許，在高雄市
    前鎮區鎮○路一二三號「鎮海加油站」旁之廁所內，為警當場查獲，並扣得第一
    級毒品海洛因殘渣袋一個、留有第一級毒品海洛因殘渣已注射之針筒及吸管各一
    支等物。
二、案經高雄市政府警察局前鎮分局移送臺灣高雄地方法院檢察署檢察官偵查起訴及
    移送併案審理。
      理      由
一、右開事實，業據上訴人即被告乙○○於本院審理時供承不諱，並有扣案之第一級
    毒品海洛因殘渣袋一個、留有第一級毒品海洛因殘渣已注射之針筒及吸管各一支
    可資佐證。又查第一級毒品海洛因施用入人體後，水解還原成嗎啡，再循嗎啡之
    代謝方式排出體外，百分之八十以上於投與後二十四小時內自尿液中排出，因此
    ，採尿化驗應以投與後二十四小時內進行為宜，已據行政院衛生署藥物食品檢驗
    局以（八一）藥檢壹字第○○六四三一號函說明綦詳。次查，被告乙○○於九十
    一年一月八日下午五時許，在高雄市前鎮區鎮○○街三九五巷十五號四樓之三住
    處，為警持票執行拘提而查獲後，於是日下午六時許，經警將被告乙○○所親自
    排放、採集並緘封之尿液送以ＥＩＡ酵素免疫分析法及ＧＣ＼ＭＳ氣相層析＼質
    譜儀法鑑定，確呈嗎啡之陽性反應，有臺灣檢驗科技股份有限甲司高雄濫用藥物
    實驗室九十一年二月一日濫用藥物尿液檢驗報告（報告編號︰ＫＺ000000
    000000號）暨列管毒品人口尿液檢體採集送驗紀錄表（檢體編號︰ＶＺ0
    0000000000號）各乙紙在卷可稽。
二、再查，被告乙○○於九十一年二月四日下午一時四十分許，在高雄市○鎮區鎮○
    路一二三號「鎮海加油站」旁之廁所內，為警當場查獲，並查扣第一級毒品海洛
    因殘渣袋一個、留有第一級毒品海洛因殘渣已注射之針筒及吸管各一支等物後，
    被告乙○○於當日下午六時二十分許所親自排放、採集並緘封之二瓶尿液，經送
    以ＥＩＡ酵素免疫分析法及ＧＣ＼ＭＳ氣相層析＼質譜儀法鑑定，確呈嗎啡之陽
    性反應，有臺灣檢驗科技股份有限甲司高雄濫用藥物實驗室九十一年五月十日濫
    用藥物尿液檢驗報告二份（報告編號︰ＫＺ000000000000號、ＫＺ
    000000000000號）、尿液代號姓名對照表（代號︰Ｉ○二二號）、
    九十一年度院總管字第一一三五號扣押物品清單及原審尿液送驗單（檢體編號為
    九一—一一三五號、九一—一一三五之一號）各乙紙附卷足憑。被告乙○○此部
    分採驗尿液雖於警詢中檢送高雄市立凱旋醫院檢驗，並未檢出甲基安非他命或嗎
    啡之反應，然原審依職權再將被告乙○○警訊中所採集之尿液檢體二瓶個別檢送
    鑑定，其鑑定結果顯較諸前於警訊中所送驗之尿液乃與其他犯罪嫌疑人尿液檢體
    整批大量檢送更為精密，自應以原審嗣依職權覆驗之鑑定結果較為可採。而被告
    乙○○為警查獲時，並扣得第一級毒品海洛因殘渣袋一個、留有第一級毒品海洛
    因殘渣已注射之針筒及吸管各一支等物，經原審依職權送以薄層色層分析法及氣
    體色層質譜分析法等鑑定，確實有第一級毒品海洛因成份，此有高雄醫學大學管
    藥認可字第○○五號檢驗報告（報告編號為九一○四—二一六號、九一○四—二
    一七號、九一○四—二一八號）三張在卷可攷，益證被告乙○○顯有施用第一級
    毒品海洛因，至為灼然。另查被告乙○○前曾於民國八十八年四月間，因施用毒
    品而違反毒品危害防制條例案件，經依原審以八十八年度毒聲字第三○七五號刑
    事裁定送觀察、勒戒後，認有繼續施用毒品之傾向，復經原審以八十八年度毒聲
    字第三四四五號刑事裁定令入戒治處所施以強制戒治一年，戒治期間，交付保護
    管束，又經原審以八十八年度毒聲字第六九○四號刑事裁定停止戒治，即於八十
    九年五月十二日交付保護管束期滿後，由臺灣高雄地方法院檢察署檢察官於八十
    九年五月二十四日以八十九年度戒毒偵字第六一二號不起訴處分確定，此不起訴
    處分書、有臺灣高雄地方法院檢察署刑案資料查註紀錄表、全國施用毒品案件紀
    錄表、臺灣高等法院被告全國前案紀錄表在卷可按，渠於不起訴處分後五年內再
    犯毒品危害防制條例第十條之罪甚明。綜上所述，本件事證明確，被告之犯行，
    堪以認定。
二、核被告乙○○所為，係違犯毒品危害防制條例第十條第一項之施用第一級毒品罪
    。又被告先後多次施用海洛因犯行，時間密接，手法相同，所犯又係同一之罪名
    ，顯係基於概括之犯意，反覆實施，應依連續犯之規定論以一罪。又被告先後持
    有毒品海洛因之行為，本應以連續持有論，惟被告持有之後，進而施用，其持有
    之低度行為應被施用之高度行為所吸收，不另論其持有毒品罪。又被告移送併辦
    即九十一年一月九日起至同年二月三日十三時許止施用海洛因行為部分與起訴事
    實（九十一年一月八日下午六時許回溯二十四小時內某時施用海洛因行為），具
    有連續犯關係，係裁判上一罪，為起訴效力所及，本院自得一併審理。另被告於
    本院審理中另供承：伊自九十年十二月上旬某日起，即在其住處施用海洛因等情
    ，則被告自九十年十二月上旬某日起，至九十一年一月七日某時止施用海洛因之
    行為，雖未經甲訴人起訴，惟被告上開施用海洛因行為，亦與起訴事實具有連續
    犯關係，亦屬裁判上一罪，為起訴效力所及，本院亦得一併審理。
三、原審予以被告論科，固非無見，惟查(一)被告自九十年十二月上旬某日起至九十一
    年一月七日某時止施用海洛因行為，與起訴事實具有連續犯關係，係裁判上一罪
    ，為起訴效力所及，自應一併審理，原審未及審酌，自有未合。(二)被告最後一次
    施用海洛因，係於九十一年二月三日十二時許，在其上述住處施用，已經其於本
    院併明在卷。而原審認被告最後一次施用海洛因，係九十一年二月四日下午四十
    分許，在「鎮海加油站」旁之所內施用，顯有誤會，亦有未合。(三)被告先後多
    次持有毒品行為，本應以連續持有論，惟被告持有之後，進而施用，其持有之低
    度行為被施用之高度行為所吸收，不另論其持有毒品罪，而原判決對於被告持有
    毒品行為部分，漏未於理由欄內說明，自屬理由不備。(四)被告先後施用海洛因之
    時間僅兩個月，時間非長，且施用毒品係自戕行為，原判決量處有期徒刑一年十
    月，量刑尚嫌過重，亦屬未合。被告上訴意旨，執前開(四)情詞指摘原判決量刑過
    重不當，為有理由，及原判決有上述(一)(二)(三)可議，自應由本院將原判決撤銷改判
    。審酌被告施用海洛因之時間為兩個月，所犯情節尚非重大，且施用毒品乃自戕
    健康行為，及被告於本院審理中已坦承犯行，尚知悔悟等一切情狀，量處如主文
    第二項所示之刑。至扣案殘留有第一級毒品海洛因殘渣袋一個、已注射之針筒及
    吸管各一支，雖非屬專供施用毒品之器具，然因第一級毒品海洛因殘渣附著其上
    ，剝離不易，悉如前述，仍應屬違禁物之列，亦應依毒品危害防制條例第十八條
    第一項前段之規定，併予宣告沒收銷燬之。
據上論斷，應依刑事訴訟法第三百六十九條第一項前段、第三百六十四條、第二百九
十九條第一項前段、毒品危害防制條例第十條第一項、第二十三條第二項、第十八條
第一項前段，刑法第十一條前段、第五十六條，判決如主文。
本案經檢察官彭南雄到庭執行職務。
中    華    民    國     九十一     年      十一      月     十四       日
                              臺灣高等法院高雄分院刑事第三庭
                                  審判長法官  周賢銳
                                        法官  陳中和
                                        法官  謝宏宗
右正本證明與原本無異。
如不服本判決應於收受本判決後十日內向本院提出上訴書狀，其未述上訴理由者，
並得於提起上訴後十日內向本院補提理由書狀（均須按他造當事人之人數附繕本)「
切勿逕送上級法院」。
                                      書記官  王秀娟
中    華    民    國     九十一     年      十一 月     十  八     日
附錄：本判決論罪科刑法條：
毒品危害防制條例第十條第一項：
施用第一級毒品者，處六月以上五年以下有期徒刑。
                                                                        Ｆ
